# 一个长期股权投资由成本法转换为权益法的问题

提问人：dongsong1974 时间：2011-07-20 11:17:38
A公司 2010 年 1 月 1 日出资设立全资子公司B， 2010 年 12 月 31 日，A公司转让B公司60%，B公司成为A公司联营企业。 2010 年 11 月，A公司销售一批商品给B公司，毛利率为20%，B公司作为固定资产。问题：A公司长期股权投资由成本法转换为权益法的会计处理时，该笔未实现内部利润是否应视为联营企业顺流交易对A公司的长投和投资收益进行调整？

回答人：chenyiwei
1 、个别报表层面：因丧失控制权而追溯调整为权益法时，比照解释 1 号第七条规定，对期末未实现内部交易损益按比例抵销。 2 、合并报表层面：该交易发生时（当时还是全资子公司）需抵销全部的内部收入和内部成本，但鉴于内部交易和丧失控制权均发生在本年度，根据解释 4 号第四条规定，丧失控制权之后对于所持的剩余股权需按照处置日公允价值重新计量，并作为后续在合并报表层面进行权益法核算的基础。由于标的固定资产已经随着该子公司的其他资产和负债一并被处置到合并范围之外，所以可以在处置日视同内部交易未实现损益已经全部实现，调整合并报表层面的子公司处置损益。（相当于抵销分录为：借：营业收入，贷：营业成本，贷：
投资收益）。后续对剩余股权在合并报表层面作权益法核算时，无需再考虑该笔内部交易损益的影响。

回答人：chenyiwei
回复 dongsong1974 的帖子
在合并报表层面，不能这样理解。解释第 4 号第四条关于处置子公司导致丧失控制权但仍保留部分剩余股权的处理，实际上是先按处置日公允价值处置所持有的全部子公司股权，随即按同一公允价值回购剩余股权，所以处置后保留的 40 ％剩余权益与原先的对子公司股权投资并不存在经济上的联系。所以，原先的内部交易未实现利润在处置子公司的环节已经全部实现，后续的权益法核算已经无须再考虑该内部交易损益的抵销问题。

回答人：chenyiwei
回复 dongsong1974 的帖子
是的。在解释 4 号第四条生效之后，处置子公司导致丧失对其控制权但仍保留共同控制或重大影响的交易，尽管在合并报表和个别报表层面对剩余股权都是权益法核算，但这两个层面的权益法核算基础是完全不同的，有可能不具有可比性。